臺灣宜蘭地方法院刑事判決　　　　　　　 100年度訴字第67號
公　訴　人　臺灣宜蘭地方法院檢察署檢察官
被　　　告　吳永豐
　　　　　　張志賢
　　　　　　黃祥銘
　　　　　　黃家慶
共　　　同
選任辯護人　林國彰律師
上列被告等因妨害自由等案件，經檢察官提起公訴（100年度偵
字第51號），本院判決如下：
    主  文
吳永豐共同犯剝奪他人行動自由罪，處拘役伍拾日，如易科罰金
，以新臺幣壹仟元折算壹日；又共同犯恐嚇危害安全罪，處拘役
參拾日，如易科罰金，以新臺幣壹仟元折算壹日。應執行拘役柒
拾日，如易科罰金，以新臺幣壹仟元折算壹日。
張志賢、黃祥銘共同犯剝奪他人行動自由罪，各處拘役伍拾日，
如易科罰金，均以新臺幣壹仟元折算壹日。
黃家慶共同犯剝奪他人行動自由罪，累犯，處拘役伍拾玖日，如
易科罰金，以新臺幣壹仟元折算壹日；又共同犯恐嚇危害安全罪
，累犯，處拘役伍拾日，如易科罰金，以新臺幣壹仟元折算壹日
。應執行拘役玖拾日，如易科罰金，以新臺幣壹仟元折算壹日。
張志賢、黃祥銘被訴恐嚇危害安全部分無罪。
吳永豐、張志賢、黃祥銘、黃家慶被訴傷害部分公訴不受理。
    犯罪事實
一、黃家慶曾因妨害自由案件，經本院判決處有期徒刑4月確定
    ，於民國99年9月23日易科罰金執行完畢。緣因吳永豐、張
    志賢、黃祥銘、黃家慶4人於100年1月4日下午1時30分許，
    由張志賢駕駛牌照號碼0431－YR號自用小客車搭載吳永豐、
    黃祥銘、黃家慶外出用餐，途經宜蘭縣宜蘭市○○路116號
    之宜蘭市果菜市場時，撞見與吳永豐合夥經營卡拉OK而有財
    務糾紛之施惠洲，4人竟共同基於剝奪他人行動自由之犯意
    聯絡，將施惠洲攔下後，一起毆打施惠洲，致施惠洲受有右
    手指與左手肘擦挫傷、兩側膝部擦挫傷及頭部外傷合併右額
    輕微瘀傷等傷害（傷害部分業經告訴人施惠洲撤回告訴），
    並共同強行將施惠洲推上該自用小客車後座後駛離，而剝奪
    施惠洲之行動自由。嗣吳永豐及黃家慶在車上共同基於恐嚇
    危害安全之犯意聯絡，由吳永豐恫嚇施惠洲稱：「錢如果沒
    有拿出來，我們就好好修理你」等語，以此加害身體之事恐
    嚇施惠洲，黃家慶並附和其詞說要載施惠洲到公司，因公司
    有許多球棒及棍子，可以用球棒及棍子打施惠洲，使施惠洲
    心生畏懼，致生危害於安全。嗣警員接獲民眾報案後，於同
    日下午1時45分許，在宜蘭縣宜蘭市○○路與泰山路86巷口
    ，將其等共乘之自用小客車攔停，而查獲上情。
二、案經施惠洲訴由宜蘭縣政府警察局宜蘭分局報告臺灣宜蘭地
    方法院檢察署檢察官偵查起訴。
    理  由
甲、程序方面：
    按被告以外之人於審判外之陳述，雖不符前4條之規定，而
    經當事人於審判程序同意作為證據，法院審酌該言詞陳述或
    書面陳述作成時之情況，認為適當者，亦得為證據，刑事訴
    訟法第159條之5第1項定有明文。本案以下所引被告4人以外
    之人於審判外之書面或言詞陳述，被告4人及其等選任辯護
    人於審判程序均同意作為證據，本院審酌上開書面及言詞陳
    述作成時之情況，認適宜作為證據使用，均有證據能力，合
    先敘明。
乙、實體認定：
壹、有罪部分：
一、上開之事實，業據被告4人坦承不諱，經核與證人即告訴人
    施惠洲及目擊證人周家旭證述情節大致相符，復有指認照片
    4張、0431－YR號自用小客車照片4張、宜蘭縣政府警察局指
    揮中心受理110報案紀錄單1份、施惠洲國立陽明大學附設醫
    院診斷證明書2份附卷可稽，足認被告4人前揭自白與事實相
    符，可以採信。從而，被告4人共同剝奪施惠洲行動自由之
    犯行及被告吳永豐、黃家慶共同恐嚇危害施惠洲安全之犯行
    ，均足以認定。
二、核被告吳永豐、張志賢、黃祥銘、黃家慶所為，均係犯刑法
    第302條第1項之剝奪他人行動自由罪；另被告吳永豐、黃家
    慶所為，並犯有刑法第305條之恐嚇危害安全罪。被告4人就
    上開剝奪施惠洲行動自由之犯行間；被告吳永豐、黃家慶就
    上開恐嚇危害施惠洲安全之犯行間，分別有犯意聯絡及行為
    分擔，為共同正犯。被告吳永豐、黃家慶所犯上開2罪，犯
    意各別，行為不同，應分論併罰。被告黃家慶有上開犯罪事
    實欄所載執行完畢之前科紀錄，有臺灣高等法院被告前案紀
    錄表可稽，其於執行完畢後5年之內，故意再犯本件有期徒
    刑以上之2罪，均係屬累犯，應俱依刑法第47條第1項之規定
    加重其刑。爰審酌被告等犯罪之動機、目的乃是為了索討施
    惠洲未交代清楚之合夥投資款項、犯罪手段至非平和，對告
    訴人造成身心受創，惟被告等剝奪告訴人行動自由之時間非
    長，且犯後均坦認犯行，已有悔意，並與告訴人達成和解（
    有和解契約書附卷可稽，見本院卷第64頁）等一切情狀，分
    別量處如主文所示之刑，並均諭知易科罰金之折算標準，且
    就被告吳永豐、黃家慶部分定其應執行之刑暨諭知易科罰金
    之折算標準，以資儆懲。
貳、無罪部分：
一、公訴意旨另略以：被告張志賢、黃祥銘與同案被告吳永豐、
    黃家慶共同基於恐嚇危害安全之犯意聯絡，於100年1月4日
    下午1時30分許，在宜蘭縣宜蘭市○○路116號之宜蘭市果菜
    市場前，將施惠洲強行推上車而剝奪其行動自由後，有以「
    錢如果沒有拿出來，我們就好好修理你」等加害身體之事恐
    嚇施惠洲，使施惠洲心生畏懼，致生危害於安全，因認被告
    張志賢、黃祥銘另共同涉犯刑法第305條恐嚇危害安全罪嫌
    。
二、公訴人認為被告張志賢、黃祥銘涉犯刑法第305條之恐嚇危
    害安全罪嫌，無非係以證人施惠洲於警、偵訊之證詞，為其
    主要依據。
三、按犯罪事實，應依證據認定之，無證據不得認定犯罪事實；
    又不能證明被告犯罪者，應諭知無罪之判決，刑事訴訟法第
    154條第2項、第301條第1項分別定有明文。次按所謂認定犯
    罪事實之證據，係指足以認定被告確有犯罪行為之積極證據
    而言，該項證據自須適合於被告犯罪事實之認定，始得採為
    斷罪之資料；又事實之認定，應憑證據，如未能發現相當確
    實證據，或證據不足以證明，自不能以推測或擬制之方法，
    以為裁判之基礎；而認定犯罪事實所憑之證據，無論係直接
    證據或間接證據，其為訴訟上之證明，須於通常一般之人均
    不致有所懷疑，而得確信其為真實之程度者，始得據為有罪
    之認定，倘其證明尚未達到此一程度，而有合理之懷疑存在
    ，復無其他調查途徑可尋，法院即應為無罪之判決，最高法
    院29年上字第3105號、40年臺上字第86號及76年度上字第
    4986號判例可資參照。
四、訊據被告張志賢、黃祥銘堅決否認有恐嚇危害安全犯行，均
    辯稱：伊等在車上沒有跟施惠洲講話，沒有恐嚇施惠洲等語
    。經查：
  (一)證人施惠洲於警、偵訊中係證稱：伊於上開時、地，遭被告
    4人剝奪行動自由後，在車上有聽到張志賢問吳永豐要載伊
    去何處，之後黃家慶說要載伊到其公司，因其公司有許多球
    棒及木棍，吳永豐說那剛好可以以這些球棒及木棍毆打伊，
    當時伊很害伯。因為之前跟吳永豐合夥作卡拉OK生意虧錢，
    吳永豐要伊賠他錢，吳永豐就恐嚇伊說：「錢如果沒有拿出
    來，我們就好好修理你」，後來黃家慶就說載伊去公司，說
    公司有許多球棒及棍子，可以用球棒及棍子打伊，伊聽了會
    心生畏懼等節在卷（見警卷第2頁、偵卷第79頁），並未敘
    及被告張志賢、黃祥銘部分有何恐嚇危害安全之具體行為，
    自難認被告張志賢、黃祥銘有行為分擔之情。再參以被告4
    人是在路上偶遇證人施惠洲，之後吳永豐有說證人施惠洲欠
    他錢等節，業據被告吳永豐、張志賢、黃祥銘、黃家慶供述
    明確（見警卷第11、15、19、23頁、偵卷第40、42、43頁、
    聲羈卷第6、8、10頁、本院卷第104、105頁），經核與證人
    施惠洲於警、偵訊時證稱：伊之前跟吳永豐合夥做卡拉OK生
    意虧錢，吳永豐可能因此就認為伊要負責賠錢給他，要伊賠
    他錢；因伊今天從花蓮過來宜蘭，要去宜蘭市○○路向朋友
    拿東西，伊不清楚他們怎麼知道伊人在宜蘭果菜市場等語相
    符（見警卷第3頁、偵卷第79頁），足見被告4人當係因為證
    人施惠洲與被告吳永豐有金錢債務糾紛，乃臨時起意剝奪證
    人施惠洲之行動自由至明，故被告吳永豐於本院審理時供稱
    ：伊請被告張志賢、黃祥銘及黃家慶幫忙抓證人施惠洲，因
    為證人施惠洲欠伊錢等語（見本院卷第105頁），可以採信
    。由此觀之，被告4人犯意聯絡之範圍，自僅包括以強暴、
    傷害之非法方法剝奪證人施惠洲之行動自由部分（惟告訴人
    業已撤回傷害告訴，詳如後述），尚難認已及於在車上恐嚇
    危害證人施惠洲安全之行為。從而，同案被告吳永豐、黃家
    慶所為逾越被告4人原本之犯意聯絡範圍之恐嚇危害安全舉
    止，被告張志賢、黃祥銘自無庸共同負責。
  (二)至於公訴人雖認被告張志賢所駕駛載有證人施惠洲之0431－
    YR號自用小客車係在宜蘭市○○路與泰山路86巷口為警攔停
    ，而被告黃家慶之公司即是位在宜蘭市○○路上（見本院卷
    第17頁），因此，被告張志賢有配合同案被告吳永豐、黃家
    慶要把證人施惠洲載到同案被告黃家慶位於泰山路公司之行
    為，基於共犯理論，在車上之被告張志賢、黃祥銘應有實施
    或配合恐嚇之行為。然將證人施惠洲之行動自由限制在被告
    張志賢駕駛之0431－YR號自用小客車內，並載往某處之行為
    ，本即是被告4人共犯剝奪施惠洲行動自由之表徵，要難以
    此遽認駕駛0431－YR號自用小客車之被告張志賢及同在車上
    之被告黃祥銘即有恐嚇證人施惠洲之犯意聯絡或行為分擔。
  (三)此外，復查無其他積極證據，足以證明被告張志賢、黃祥銘
    確實有起訴意旨所指之恐嚇危害安全犯行。揆諸前開說明，
    被告張志賢、黃祥銘此部分犯罪即屬不能證明，自應諭知被
    告張志賢、黃祥銘無罪之判決。
參、公訴不受理部分：
一、公訴意旨略以：被告吳永豐、張志賢、黃祥銘、黃家慶竟共
    同基於傷害之犯意聯絡，於100年1月4日下午1時30分許，由
    張志賢駕駛牌照號碼0431－YR號自用小客車搭載吳永豐、黃
    祥銘、黃家慶，至位於宜蘭縣宜蘭市○○路116號之宜蘭市
    果菜市場前，將施惠洲攔下後，共同毆打施惠洲，致施惠洲
    受有右手指與左手肘擦挫傷、兩側膝部擦挫傷及頭部外傷合
    併右額輕微瘀傷等傷害。因認被告4人涉犯刑法第277條第1
    項之傷害罪嫌。
二、按告訴乃論之罪，告訴人於第一審辯論終結前得撤回其告訴
    ；告訴經撤回者，應諭知不受理之判決，刑事訴訟法第238
    條第1項、第303條第3款分別定有明文。查告訴人施惠洲告
    訴被告4人傷害部分，起訴書認被告4人均係觸犯刑法第277
    條第1項之罪，依同法第287條前段規定，須告訴乃論。茲據
    告訴人施惠洲具狀撤回告訴，有刑事撤回告訴狀1紙在卷可
    按（見本院卷第65頁），依照首開說明，被告4人被訴前揭
    傷害部分，即應諭知不受理之判決。
據上論斷，應依刑事訴訟法第299條第1項前段、第301條第1項前
段、第303條第3款，刑法第28條、第302條第1項、第305條、第4
7條第1項、第41條第1項前段、第51條第6款，刑法施行法第1條
之1第1項、第2項前段，判決如主文。
本案經檢察官劉惟宗到庭執行職務。
中    華    民    國   100    年    5     月    2     日
                  刑事第三庭  審判長法  官  黃永勝
                                    法  官  謝佩玲
                                    法  官  陳映佐
上正本證明與原本無異。
如不服本判決應於收受送達後10日內向本院提出上訴書狀，並應
敘述具體理由；其未敘述上訴理由者，應於上訴期間屆滿後20日
內向本院補提理由書（均須按他造當事人之人數附繕本）「切勿
逕送上級法院」。
                                    書記官  翁靜儀
中    華    民    國   100    年    5     月    3     日
附錄法條：
刑法第302條第1項：
私行拘禁或以其他非法方法，剝奪人之行動自由者，處5年以下
有期徒刑、拘役或3百元以下罰金。
刑法第305條：
以加害生命、身體、自由、名譽、財產之事，恐嚇他人致生危害
於安全者，處2年以下有期徒刑、拘役或3百元以下罰金。